【裁判字號】    95,訴,563
【裁判日期】    950623
【裁判案由】    洗錢防制法等
【裁判全文】
臺灣臺北地方法院刑事判決               95年度訴字第563號
公  訴  人  臺灣臺北地方法院檢察署檢察官
被      告  甲○○
上列被告因違反洗錢防制法等案件，經檢察官提起公訴（九十五
年度偵字第三八七五號、第五三七八號）及移送併辦部分（台灣
臺北地方法院檢察署九十五年度偵字第八八五一號），因被告於
準備程序進行中就被訴事實為有罪之陳述，且所犯非死刑、無期
徒刑、最輕本刑為三年以上有期徒刑之罪或高等法院管轄第一審
案件，經告知簡式審判程序之旨，並聽取檢察官、被告之意見後
，經本院合議庭裁定由受命法官獨任進行簡式審判程序審理判決
如下：
    主  文
甲○○幫助連續意圖為自己不法之所有，以詐術使人將本人之物
交付，處有期徒刑參月，如易科罰金以參佰元折算壹日。
    事  實
一、甲○○預見將自己帳戶提供他人使用，可能提供詐欺集團從
    事詐騙犯行之助力，竟仍基於幫助詐欺之不確定故意，於民
    國九十四年十月初，在臺北縣新莊市某處，將其所開戶之中
    華郵政股份有限公司頂城郵局帳號00000000000
    000號帳戶之存摺、提款卡及密碼，交付一姓名年籍不詳
    自稱「江先生」之成年人。該「江先生」收受該存摺、提款
    卡、密碼後，旋與所屬詐欺集團其他成員共同基於意圖為自
    己不法之所有之概括犯意聯絡：
（一）該詐欺集團某姓名年籍不詳之成員，於九十四年十月六日
      ，以電話對楊雪珠謊稱其信用卡逾期未繳，經楊雪珠表示
      其無申辦該行信用卡，該集團成員復佯稱歹徒已將其鎖定
      ，需將其存款移至安全帳戶，致楊雪珠陷於錯誤，於同日
      匯款新台幣（下同）十萬元至甲○○前開頂城郵局帳戶內
      ，旋遭該詐欺集團成員提領一空。
（二）由該詐欺集團某姓名年籍不詳之成員復基於同前之概括犯
      意聯絡，於同年月十一日，打電話向謝佳蕙佯稱其抽中香
      港英商艾斯倫特控股公司獎金五萬元美金，需與會計師聯
      繫匯款事宜，惟需先匯款十萬元認養兒童及匯款八萬元加
      入會員始可領款，致謝佳蕙陷於錯誤，分別於九十四年十
      月十一日及同年月十二日，先後誤匯十萬元及八萬元等二
      筆款項至甲○○前開頂城郵局帳戶內，旋遭該詐欺集團成
      員提領一空。
（三）該詐欺集團某姓名年籍不詳之成員，於同年月十七日中午
      十二時許，以電話對王美珍謊稱其信用卡遭盜刷，需停用
      其信用卡並告知所有信用卡卡號，且需將帳戶內所有款項
      領出，致王美珍陷於錯誤，於同日先後匯款二萬九千九百
      八十七元及八萬二千元等二筆款項至甲○○前開頂城郵局
      帳戶內，旋遭該詐欺集團成員提領一空。
嗣經楊雪珠、謝佳蕙、王美珍三人察覺有異，報警處理後，始查
悉上情。
二、案經臺北縣政府警察局新店分局報告臺灣臺北地方法院檢察
    署檢察官偵查起訴及雲林縣警察局北港分局報告臺灣臺北地
    方法院檢察署檢察官移送併辦。
    理  由
一、上開犯罪事實，業據被告甲○○於本院準備程序及審理時坦
    承不諱，復經被害人楊雪珠、謝佳蕙、王美珍於警訊中指述
    綦詳，復有楊雪珠、謝佳蕙、王美珍等三人匯出款項之自動
    櫃員機交易明細表、匯款單等相關資料及被告甲○○所開設
    之中華郵政股份有限公司頂城郵局帳戶交易明細表及開戶資
    料在卷可憑，被告確有以出售帳戶之方式，觸犯幫助連續詐
    欺犯行，事證明確，犯行可以認定。
二、核被告所為，係犯刑法第三十條第一項、第三百三十九條第
    一項之幫助詐欺罪。公訴人認被告所為涉犯刑法第三百四十
    條常業詐欺罪云云，惟依卷內事證，僅能證明本件詐欺集團
    成員從事三次詐欺犯行，尚無從確切證明本件之詐欺集團成
    員是否均係反覆實施詐欺犯行之職業性犯罪，並恃以維生，
    公訴人認被告係犯刑法第三百四十條之常業詐欺罪等情，容
    有誤解，起訴法條應予變更。本件詐欺集團成員間，對於詐
    欺犯行，有犯意聯絡及行為分擔，為共同正犯，本件詐欺集
    團成員先後三次犯行，時間緊接，手法相同，顯係基於概括
    犯意為之，為連續犯。被告與本件詐欺集團成員間，雖無共
    同實施詐欺之犯意聯絡，然被告以幫助犯罪之意思而參與詐
    欺構成要件以外行為，核屬刑法第三百三十九條第一項犯行
    之幫助犯，應依刑法第三十條第二項減輕其刑，並依法先加
    後減。爰審酌被告犯罪後坦承犯行不諱，態度良好，然其行
    為對於社會治安影響非輕，及被告係為牟蠅利而觸犯本件罪
    行之犯罪動機、目的，及被告之品行及智識程度等一切情狀
    ，量處如主文所示之刑，並諭知易科罰金之折算標準。
三、檢察官移送併辦部分（臺灣台北地方法院檢察署九十五年度
    偵字第八八五一號）即事實一（一）與本案論罪科刑部分有
    裁判上之一罪關係，本院應併予審酌，附此敘明，
四、公訴人另以被告上開犯行，應成立洗錢防制法第九條第一項
    洗錢罪之幫助犯，惟按洗錢防制法之制定，旨在規範特定重
    大犯罪不法所得之資金或財產，藉由洗錢行為，諸如經由各
    種金融機關或其他交易管道，轉換成為合法來源之資金或財
    產，以切斷資金與當初犯罪行為之關連性，俾便於隱匿其犯
    罪行為或該資金不法來源或本質，以逃避追訴、處罰，故該
    法第二條第一款規範之「洗錢」，所指掩飾或隱匿因自己重
    大犯罪所得財物或財產上利益之行為，須有旨在避免追訴、
    處罰而使其所得財物或利益之來源合法化，或改變該財物或
    利益之本質之犯意，始克相當，惟前開詐欺正犯係將被告所
    提供之帳戶，作為取得被害人款項之管道，於別無其他積極
    證據情形下，尚難認該詐欺正犯及被告本身，除使用被告所
    提供之帳戶作為取得被害人款項之管道以外，另有何基於隱
    匿其犯罪行為或資金不法來源或本質，而將犯罪所得款項經
    由金融機關或其他交易管道，轉換成為合法來源之資金或財
    產，或改變該等財物之本質，以切斷犯罪所得款項與當初犯
    罪行為關連性之行為，揆諸前揭說明，本件前述行為應與洗
    錢防制法第二條所規範之「洗錢」行為不同，且本件詐欺正
    犯經查獲利用系爭帳戶從事詐欺之犯行僅有五筆，亦尚難認
    係屬洗錢防制法所稱之刑法第三百四十條之常業詐欺罪之「
    重大犯罪」，是被告應非成立洗錢防制法所規範之幫助洗錢
    罪，惟公訴人認此部分與前開經論罪科刑之部分有想像競合
    犯之裁判上一罪關係，爰不另為無罪之諭知。
據上論斷，應依刑事訴訟法第二百七十三條之一第一項、第二百
九十九條第一項前段、第三百條、刑法第三十條、第三百三十九
條第一項、第四十一條第一項前段，罰金罰鍰提高標準條例第一
條前段、第二條，判決如主文。
本案經檢察官林良蓉到庭執行職務
中    華    民    國  九十五  年    六    月    二十三日
                  刑事第八庭   法  官  陳德民
以上正本證明與原本無異。
如不服本判決，應於判決送達後10日內向本院提出上訴狀（應抄
附繕本）。告訴人或被害人如對於本判決不服者，應具備理由請
求檢察官上訴，其上訴期間之計算係以檢察官收受判決正本之日
期為準。
                                書記官  惠莊
中    華    民    國  九十五  年    六    月    二十三日
附錄本案論罪科刑法條全文
中華民國刑法第三百三十九條
意圖為自己或第三人不法之所有，以詐術使人將本人或第三人之
物交付者，處五年以下有期徒刑、拘役或科或併科一千元以下罰
金。
以前項方法得財產上不法之利益或使第三人得之者，亦同。
前二項之未遂犯罰之。
                                                                              │


司法院資訊處製作；財團法人民間司法改革基金會備份。
